臺灣板橋地方法院交通事件裁定　　　　96年度交聲字第1661號
異　議　人
即受處分人　甲○○
上列受處分人因違反道路交通管理處罰條例案件，對於交通部公
路總局臺北區監理所中華民國九十六年九月二十九日所為之處分
（原處分案號：北監自裁字裁四○－ＺＡＡ○四五二八九號）聲
明異議，本院裁定如下：
    主    文
異議駁回。
    理    由
一、按汽車行駛高速公路，不得在路肩上行駛，高速公路及快速
    公路交通管制規則第九條第一項第二款定有明文。又汽車行
　　駛於高速公路，不遵使用限制、禁止、行車管制及管理事項
　  之管制規則而未依規定使用路肩者，處汽車駕駛人新臺幣（
    下同）三千元以上六千元以下罰鍰，並記違規點數一點，道
    路交通管理處罰條例第三十三條第一項第九款、第六十三條
    第一項第一款亦分別規定甚明。次按汽車駕駛人之行為經以
　　科學儀器取得證據資料證明其行為違規，當場不能或不宜攔
　  截製單舉發者，得逕行舉發；前項第七款之科學儀器應採固
    定式，並定期於網站公布其設置地點，但汽車駕駛人之行為
    屬行駛路肩，不在此限。第一項逕行舉發，應記明車輛牌照
    號碼、車型等可資辨明之資料，以汽車所有人為被通知人製
    單舉發，道路交通管理處罰條例第七條之二第一項第七款、
    第二項第三款、第四項定有明文。至於同條例第八十五條第
    一項規定「本條例之處罰，受舉發違反道路交通管理事件之
    受處罰人，認為受舉發之違規行為應歸責他人者，應於舉發
    違反道路交通管理事件通知單應到案日期前，檢附相關證據
    及應歸責人相關證明文件，向處罰機關告知應歸責人，處罰
    機關應即另行通知應歸責人到案依法處理。逾期未依規定辦
    理者，仍依本條例各該違反條款規定處罰」，揆其立法本意
    ，係以車輛所有人對於車輛應有管理，對於被檢舉所屬車輛
    涉及違規，若不舉證告知駕駛人為誰，自可認定其為違規行
    為人。亦即此項法規旨在針對汽車所有人隱匿駕駛人身分之
    情形，賦予推定違規事實之歸責基礎，並非將法律所定應由
    汽車駕駛人承擔之處罰責任，恣意轉嫁於未駕駛汽車之車輛
    所有人，是如汽車所有人已報明駕駛人姓名、編號及住址，
    向處罰機關告知應歸責人，處罰機關固應據以查明核處，若
    駕駛人身分已因其他原因而獲證明（例如實際駕駛人自動陳
    報），自亦不得率認車輛所有人違規而仍對之裁罰，始符行
    政程序法第八條所揭行政行為應遵守之誠實信用法則（見臺
    灣高等法院九十三年度交抗字第二五三號裁定）。而黃蘇美
    惠所有車輛遭舉發行駛高速公路違規行駛路肩，旋由違規當
    時之車輛駕駛人甲○○於該案應到案日期民國九十六年七月
    二十八日前之同年月二十四日，向原舉發機關提出申訴，此
    有交通罰單申訴書在卷足稽，核諸該陳述書內容雖僅就遭舉
    發之違規事實有所爭執，惟對甲○○係本件違規車輛之駕駛
    人一節，業已陳述明確，復載明甲○○之姓名及聯絡電話等
    資料綦詳，應認汽車所有人於應到案日期前所為上開申訴已
    完成告知實際違規駕駛人之程序，依上開規定前段，即應將
    上揭違規事實之罰則歸責於真正駕駛人甲○○，先此敘明。
二、原處分意旨略以：本件異議人即受處分人甲○○於九十六年
    六月四日八時二十三分許，駕駛黃蘇美惠所有車號五Ｔ—八
    三六五號自用小客車，行經國道一號高速公路北上士林小直
    線處，違規行駛路肩，經內政部警政署國道公路警察局第一
    警察隊汐止分隊執勤員警，於九十六年六月二十八日以汽車
    所有人黃蘇美惠為被通知人檢附採證照片製單逕行舉發，嗣
    將舉發通知書送達於汽車所有人後，汽車所有人遂委由真正
    駕駛人即本件受處分人於舉發通知單所載應到案日期（即九
    十六年七月二十八日）前提出申訴，原處分機關請舉發單位
    調查結果，仍認受處分人有違反道路交通管理處罰條例第三
    十三條第一項第九款之違規行為，乃依道路交通管理處罰條
    例第三十三條第一項第九款、第六十三條第一項第一款（漏
    裁第一項第一款）及違反道路交通管理事件統一裁罰基準表
    之規定，於九十六年九月二十九日裁處受處分人罰鍰四千元
    ，並記違規點數一點，此有內政部警政署國道公路警察局公
    警局交字第ＺＡＡ○四五二八九號舉發通知單、交通部公路
    總局臺北區監理所北監自裁字裁四○—ＺＡＡ○四五二八九
    號違反道路交通管理事件裁決書、內政部警政署國道公路警
    察局第一警察隊九十六年九月十九日公警一交字第○九六○
    一七三四○八號函各一件在卷足憑。
三、聲明異議意旨略以：伊駕駛五Ｔ－八三六五號車於重慶北路
    交流道北上，此路段於每日上班時間車流量極大，每天都會
    發生交流道上匝道前就塞車的情況，而伊於上交流道匝道時
    因塞車造成車輛要切入主線道而無法切入，為在不影響交通
    狀況下只能緩速依序前進而造成違規，伊並非高速行駛路肩
    或路肩超車，是因時間及路段的車流環境因素而違規實非本
    意。再者，該路段嗣後已陸續增設交通設施，顯示交通單位
    知道此路段為交通問題點，故應先派員警指揮疏導交通或改
    善週邊交通設施，而不是連續開罰，讓人無法有所警覺云云
    。經查：異議人於前述時地駕駛前揭車號自小客車行駛高速
    公路違規行駛路肩之事實，此有前揭書函在卷可參，並為受
    處分人所是認，此情已足認定。又高速公路設置路肩，本即
    供緊急目的使用，而屬維護公共利益所必要，且路肩之通暢
    與否，攸關緊急事故之處理，甚且影響重傷、重症患者之救
    援時間，絕非可依駕駛人之片面判斷而可任意使用。是縱令
    該處確有異議人所稱之車道會流情形，異議人亦應及早將車
    輛駛入正常車道，而非無視於路面邊線之設置，任意駛出路
    面邊線而行駛於路肩之上。且標誌、標線之規劃或調整，係
    主管機關即公路主管機關、市區道路主管機關及警察機關依
    其管轄辦理，屬行政機關之權責事項，異議人於標誌、標線
    之調整或變更前，自不得隨意憑個人主觀情狀即可任意違反
    現有的交通規則、標誌及標線，況該路段標誌、標線規劃是
    否適當，亦與本件違規事實之認定無涉。是異議人上開所辯
    尚非足採，亦不能作為免罰之事由。
四、綜上所述，本件異議人確有上揭違規之事實，有舉發照片一
    幀在卷為憑，異議人對此亦不否認，本件違規事實已甚明確
    。異議人所辯上開各節，無解於本件違規事實之成立，尚不
    能據以免罰。原處分機關據以援引首揭規定，裁處罰鍰四千
    元，並記違規點數一點，於法並無不合，本件異議為無理由
    ，應予駁回。
據上論斷，應依道路交通案件處理辦法第十九條，裁定如主文。
中　　華　　民　　國　　96　　年　　11　　月　　9 　　日
                  交通法庭法  官  吳冠霆
上列正本證明與原本無異。
如不服本裁定，應於裁定送達後五日內敘明抗告理由，向本院提
出抗告狀。
                          書記官  黃炎煌
中　　華　　民　　國　　96　　年　　11　　月　　9 　　日
